【裁判字號】    89,訴,1742
【裁判日期】    890829
【裁判案由】    偽造有價證券等
【裁判全文】
臺灣臺中地方法院刑事判決                        八十九年度訴字第一七四二號
    公  訴  人  臺灣臺中地方法院檢察署檢察官
    被      告  甲○○
    指定辯護人  本院公設辯護人  丙○○
右列被告因偽造有價證券等案件，經檢察官提起公訴（八十九年度偵字第九三七八號
），本院判決如左：
    主  文
甲○○共同連續意圖供行使之用，而偽造有價證券，處有期徒刑參年陸月，偽造「黃
祥讚」之印章壹顆及如附表編號一至八所示之支票捌張均沒收。
其餘被訴侵占遺失物部分免訴。
    事  實
一、甲○○於民國八十五年十一月間某日，在台中市○○○街路上拾獲黃祥讚所遺失
    尚可使用之空白支票共二十五張後（該支票為黃祥讚所有，於八十四年六月十五
    日，在台中市○○路旁自用小客車內，遭不詳姓名者所竊取），竟意圖為自己不
    法之所有，而將之侵占入己（此部分已罹於追訴權時效，後述）；嗣為謀圖利，
    竟另行起意，與乙○○（業經台灣高等法院台中分院判處有期徒刑三年四月確定
    ）共同基於意圖供行使之用之概括犯意聯絡，於不詳時地委由不知情之不詳姓名
    之人代刻方式而偽造「黃祥讚」之印章一顆後，再自八十五年十一月底起，在台
    中市○○路八八號二樓，連續將上開空白支票中如附表所示編號一至八之票號、
    付款人之支票八張之發票人欄，蓋上黃祥讚之印文偽造後，分別於八十五年十一
    月底及八十六年一月間，以每張新台幣（下同）五千元之代價，分二次將該八張
    金額及日期尚未填載之支票售予乙○○（即先於八十五年十一月底出售如附表編
    號一至四所示四張，再於八十六年一月間出售如附表編號五至八所示四張）；乙
    ○○於八十五年十一月底取得如附表所示編號一至四所示之支票翌日，即在台中
    市○○路八八號一樓其租用處，將該四張支票分別偽填如附表一至四所示之金額
    及發票日期，以完成偽造後，甲○○與乙○○偕同於八十五年十二月上旬，持往
    桃園縣蘆竹鄉○○路○段金德利機械公司，交予不知情之侯國進，用以抵償乙○
    ○積欠之債務，又乙○○於八十六年一月間取得附表編號五至八所示之支票翌日
    ，在上開英士路八十八號一樓其租用處，分別偽填如附表五至八所示之發票日期
    及金額，以完成偽造後，分四次先後持往台中市○○街六○－四號等處，向不知
    情之賴張雲、蔡麗萍、楊正吉、賴江蔭等四人購買貨品或消費付帳或調借現款（
    詳如附表編號五至八號所示）。嗣支票陸續經提示，均因黃祥讚辦理掛失空白支
    票及發票人簽章不符等理由退票，始查知上情。
二、案經臺灣高法院臺中分院移送臺灣臺中地方法院檢察署檢察官偵查起訴。
    理  由
壹、有罪部分：
一、訊據被告甲○○坦承於右揭時地拾獲上開支票之事實，惟否認有偽造有價證券之
    犯行，辯稱：伊撿到該支票時均為空白而放置在台中市○○路八八號住宅抽屜內
    ，該本票係遭乙○○擅自取用云云。經查，右揭支票二十五張確係黃祥讚所遺失
    ，業據被害人黃祥讚於另案警訊及偵查中之指訴綦詳，又同案被告乙○○於臺灣
    臺中地方法院檢察署八十六年度偵字第一一六五五、一四一四九號案件偵查中供
    稱：該支票乃向被告以每張五千元之代價所購買，且已蓋上發票人章，而被告亦
    知悉伊須支票用以向不知情之侯國進償債，且亦曾與伊一同前往侯國進位於桃園
    縣蘆竹鄉之公司持上開支票借款，其他四張支票亦分別持向賴張雲等人購貨、消
    費付賬、調借現款等情不諱（見上開第一二三一三號偵查卷第廿六頁、第一一六
    五五號偵查卷第廿三、廿四頁，第六三六號偵查卷第廿三頁、第三二○六號偵查
    卷第三頁），復於本院審理中證稱：該八張支票係被告甲○○給我的，他八十五
    年十一月先給我四張，那四張是借我的，他交給我當時就已蓋好發票人黃祥讚之
    印文，金額及日期均是我自己填寫的，他是在台中市○○路八八號一樓交給我的
    ，其餘四張是在八十六年六月間交給我的，交給我時也已蓋好發票人黃祥讚之印
    文，金額及日期均是我自己填寫的，我不知道他的票何來，我拿他的票是為了付
    貨款及欠人之債務用的，他交給我時，跟我說這些支票之日期及金額要我自己填
    ，‧‧‧，其中四張交給侯國進，另外四張分別交給賴張雲、蔡麗萍、楊正吉、
    賴江蔭，我所填寫之金額及時間均如前案判決附表所載，而交給侯國進的那四張
    票，被告甲○○有跟著一起去，被告甲○○亦知道我借這些票均是為償還債務及
    給付貨款用的等語（見本院八十九年八月十五日審判筆錄），另證人侯國進於本
    院八十六年度訴字第一六九二號案（乙○○行使偽造有價證券案）審理中亦證稱
    ：被告甲○○與乙○○一同至伊桃園縣之公司交予伊等語（見該審理卷第九十二
    頁以下），而被告於本院審理中對確曾與乙○○共同前往桃園找侯國進之情亦不
    否認，另同案被告乙○○於上開八張支票偽造完成後，確先後分別持向賴張雲等
    人購貨、消費付賬、調借現款等情，亦據被害人賴張雲、蔡麗萍、楊正吉、賴江
    蔭分別於警訊及偵查中指訴明確，此外，復有上開乙○○行使偽造有價證券案中
    之支票及退票理由單等可證，是被告確有拾獲上開黃祥讚所有之支票二十五張，
    並偽造黃祥讚之印章，而蓋於其中八張，並與乙○○基於犯意聯絡，而交付由乙
    ○○填載金額、日期行使甚明，被告所辯，顯係卸責之詞，不足採信。至同案被
    告乙○○於另案審理及本院審理中雖稱：支票係向甲○○借的，以前所供向其購
    買的並非實情云云，無非事後避就之詞，不足採信。本件事證明確，被告犯行堪
    以認定。
二、按支票為有價證券，被告意圖供行使之用，而偽造有價證券，並持向被害人行使
    ，核其所為，係犯刑法第二百零一條第一項之偽造有價證券罪。被告與同案被告
    乙○○間就上開犯行有犯意之聯絡及行為之分擔，為共同正犯。又被告利用不知
    情之人偽造黃祥讚之印章，進而偽造黃祥讚之印文於上開支票，偽造印章、印文
    之行為，應為偽造支票之有價證券行為之部分行為；其偽造有價證券後，進而行
    使，該行使行為應為偽造有價證券行為所吸收，不另論罪。被告行使偽造有價證
    券，當然包含詐欺性質，亦不另論詐欺取財罪。又其多次偽造有價證券犯行，犯
    罪構成要件相同，顯係基於概括之犯意反覆為之，應依連續犯之規定論以一罪，
    並加重其刑。爰審酌被告犯罪之動機、目的、手段、品行，本件犯罪之情節係以
    行使偽造有價證券等方式，行詐騙之實，破壞社會經濟秩序及善良風氣，其偽造
    支票之張數、犯罪所生之損害，犯後之態度等一切情狀，量處如主文所示之刑，
    以示懲儆。扣押如附表編號五、六、七號所示之偽造支票，及其餘如附表一至四
    及八所示之偽造支票，雖未扣押，惟不能證明已滅失，不問屬於犯人與否，均應
    依刑法第二百零五條之規定諭知沒收，且偽造之支票部分既經沒收，其上偽造之
    印文自不另為沒收之諭知，併此敘明。另偽造黃祥讚之印章一顆，不能證明已滅
    失，應依刑法第二百十九條之規定沒收。
貳、免訴部分：
一、公訴意旨另以：被告甲○○於八十五年十一月間某日，在台中市○○○街路上拾
    獲黃祥讚所遺失尚可使用之空白支票共二十五張後，竟意圖為自己不法之所有，
    而將之侵占入己，因認被告涉有刑法第三百三十七條之侵占遺失物犯行云云。
二、按時效已完成者，應諭知免訴之判決，刑事訴訟法第三百零二條第二款定有明文
    。
三、經查，被告所犯刑法第三百三十七條第一項之侵占遺失物罪，其最重本刑為罰金
    五百元，依刑法第八十條第五款規定，其追訴權期間為一年，核其行為時即八十
    五年十一月間迄偵查開始時即八十八年十二月間已逾三年，其時效業經完成，依
    照前開說明，自應諭知免訴之判決。
據上論斷，應依刑事訴訟法第二百九十九條第一項前段、第三百零二條第二款，刑法
第二十八條、第二百零一條第一項、第三百三十七條、第二十八條、第五十六條、第
四十二條第二項、第二百零五條、第二百十九條，罰金罰鍰提高標準條例第一條前段
、第二條，判決如主文。
本案經檢察官李雅俐到庭執行職務
中      華      民      國      八十九      年      八    月    二十九  日
                                    臺灣臺中地方法院刑事第四庭
                                        法  官  卓  進  仕
右正本證明與原本無異。
如不服本判決，應於判決送達後十日內向本院提出上訴狀，上訴於臺灣高等法院臺中
分院（須附繕本）。
                                        書記官
中      華      民      國      八十九      年      八    月    三十   日
附錄本判決論罪科刑之法條：
刑法第二百零一條第一項
意圖供行使之用，而偽造、變造公債票、公司股票或其他有價證券者，處三年以上十
年以下有期徒刑，得併科三千元以下罰金。
刑法第三百三十七條
意圖為自己或第三人不法之所有，而侵占遺失物、漂流物或其他離本人所持有之物者
，處五百元以下罰金。
附表：
┌─┬────┬─────────┬────┬────────┬───┬─
│編│付 款 人│票              號│發票日期│面            額│被害人│行
│號│        │              │(年月日)│  (新  台  幣)  │      │
├─┼────┼─────────┼────┼────────┼───┼─
│  │中興商業│                  │        │                │      │持
│１│銀行台中│ＨＴ0000000│3.16.  │一○○、○○○元│候國進│進
│  │分行    │                  │        │                │      │務
├─┼────┼─────────┼────┼────────┼───┼─
│  │中興商業│                  │        │                │      │持
│２│銀行台中│ＨＴ0000000│2.  │  二○、○○○元│候國進│進
│  │分行    │                  │        │                │      │務
├─┼────┼─────────┼────┼────────┼───┼─
│  │中興商業│                  │        │                │      │持
│３│銀行台中│ＨＴ0000000│2.  │  二○、○○○元│候國進│進
│  │分行    │                  │        │                │      │務
├─┼────┼─────────┼────┼────────┼───┼─
│  │中興商業│                  │        │                │      │持
│４│銀行台中│不詳              │不  詳  │  一五、○○○元│候國進│進
│  │分行    │                  │        │                │      │務
├─┼────┼─────────┼────┼────────┼───┼─
│  │中興商業│                  │        │                │      │持
│５│銀行台中│ＨＴ0000000│1.  │  九一、二三○元│賴張雲│雲
│  │分行    │                  │        │                │      │材
├─┼────┼─────────┼────┼────────┼───┼─
│  │中興商業│                  │        │                │      │在
│６│銀行台中│ＨＴ0000000│2.15.  │  八○、○○○元│蔡麗萍│經
│  │分行    │                  │        │                │      │拉
│  │        │                  │        │                │      │消
├─┼────┼─────────┼────┼────────┼───┼─
│  │中興商業│                  │        │                │      │持
│７│銀行台中│ＨＴ0000000│2.15.  │  八五、○○○元│楊正吉│吉
│  │分行    │                  │        │                │      │
├─┼────┼─────────┼────┼────────┼───┼─
│  │中興商業│                  │        │                │      │持
│８│銀行台中│ＨＴ0000000│3.5.  │一○九、○○○元│賴江蔭│蔭
│  │分行    │                  │        │                │      │
└─┴────┴─────────┴────┴────────┴───┴─


司法院資訊處製作；財團法人民間司法改革基金會備份。
